【裁判字號】    92,訴,1230
【裁判日期】    921231
【裁判案由】    損害賠償
【裁判全文】
臺灣桃園地方法院民事判決  九十二年度訴字第一二三○號
    原      告  甲○○
    被      告  乙○○○
    訴訟代理人  丙○○
右當事人間請求損害賠償事件，經本院於民國九十二年十二月二十三日於言詞辯論終
結，判決如左：
    主      文
被告應給付原告新臺幣壹拾捌萬零壹拾元，及自民國九十一年九月十二日起至清償
日止，按年息百分之五計算之利息。
原告其餘之訴駁回。
訴訟費用由被告三分之一，餘由原告負擔。
本判決第一項得假執行。
    事      實
甲、原告方面：
一、聲明：被告應給付原告新臺幣（下同）五十六萬七千三百九十二元，及自支付命
    令送達被告翌日起至清償日止，按年息百分之五計算之利息。
二、陳述：
  (一)被告乙○○○於民國（下同）九十一年六月六日中午十二時十分許，駕駛車牌號
    碼ＬＥ－○二○二號自小客車行經桃園縣龍潭鄉○○路○○街口，未注意車前狀
    況超速撞及已左轉完成，由原告所駕駛車牌號碼Ｘ九－六八二九號自用小客車，
    致原告所有上開車輛受到嚴重損害。
  (二)按汽機車或其他非依軌道行駛之動力車輛，於使用中加損害於他人者，駕駛人應
    負賠償之責；不法毀損他人之物者，應賠償其物因而減損之價額，民法第一百九
    十一條之二、第一百九十六條分別定有明文。被告因過失不法撞損原告所有之上
    開車輛，經原告送往賓士原廠即聯立汽車有限公司估修，計支出必要修復費用共
    計四十六萬七千三百九十二元，另在修復期間原告無車使用支出交通費一萬零三
    十二元，復因修車費用過鉅原告無力一次付清，乃以刷卡支付修車費用，為此支
    出循環利息四萬六千四百九十八元，又因原告愛車受損，屢向被告請求被告均不
    予置理，並請求精神慰撫金四萬三千四百七十元，爰起訴如聲明。
三、對被告抗辯之陳述：本件車禍發生當時，原告駕駛車輛已完成左轉動作，此由被
    告行駛於外側車道，而原告車輛撞擊點係在右後行李箱一節觀之即明，且原告於
    行經肇事路口時並未急轉彎，又被告應有超速情形，否則以賓士車之車身長度，
    被告應不會僅撞到原告車身右後方即造成車身四十五度迴轉，臺灣省桃園縣區車
    輛行車事故鑑定委員會鑑定結果並不正確；又原告車輛購買未久即發生車禍，乃
    送至賓士車原廠修復，並無被告所指修復單價過高之情形，而被告車輛在一般二
    手車店販賣只有六萬元，縱有修復費用，亦應在二手車價格以下，即至多五萬元
    ，始為合理之修復費用，況被告實際上並未修車，不能僅以單一車廠之估價單，
    即主張抵銷。
四、證據：提出行照、駕照各一件、車損估價單五張、車損照片四十七張、發票二紙
    、信用卡帳單十四紙、中古車廣告單二紙為證，並聲請訊問證人鄒金義。
乙、被告方面：
一、聲明：駁回原告之訴。
二、陳述：
  (一)原告於九十一年六月六日中午十二時十分許，駕駛上開車輛行經連街口，未注
    意前方有被告駕駛車輛直行駛至，應讓直行車先行，仍強行快速左轉，致被告無
    法及時煞停，方肇致本件車禍，此由台灣省桃園縣區車輛行車事故鑑定委員會鑑
    定意見認：「甲○○駕駛自小客車左轉彎未讓直行車先行為肇事主因」等語即明
    。而事故當時為中午，視線良好，能見度應有五十公尺以上，原告稱其有注意前
    方無車輛後才左轉，並不實在，參以事故撞擊點在被告依規定行駛車道上一節，
    應認車禍事故發生係因原告回家心切，以習慣左轉方式快速左轉，未注意前方來
    車所肇致。被告係經過系爭路口後，才見到原告車輛轉過來，因事發突然，無法
    反應，才造成事故，且被告為一上了年紀婦人，所駕駛車輛為車齡已達十年之老
    舊車輛，不可能超速，被告於本件車禍發生並無過失。
  (二)就原告主張修車費用，經被告至賓士公司詢問，原告提出之修復費用單價過高，
    至原告主張交通費用、循環利息、精神慰撫金等，除交通費用不爭執外，其餘信
    用卡之循環利息、精神慰撫金，認為向被告請求不合理，另被告所駕駛車輛經修
    車廠估價後，修復需費十萬一千四百四十元，雖因被告車輛車齡已逾十年，故未
    修復即將之報廢，但修車費用與車齡無關，不能僅因中古車之價格而限制修車費
    用，爰主張以被告車輛修復費用與原告請求金額抵銷。
三、證據：提出估價單三份、照片二張、汽車車輛異動登記書一紙、汽車燃料使用費
    繳納通知書四紙為證，並聲請訊問證人連朝長。
丙、本院依職權向桃園縣警察局平鎮分局調閱系爭車禍資料，及向中華賓士汽車公司
    查詢原被告各自提出之估價單是否為其總公司或分公司出具之文件。
    理      由
一、原告起訴主張被告於九十一年六月六日中午十二時十分許，駕駛車牌號碼ＬＥ－
    ○二○二號自用小客車，往市區方向行駛於桃園縣龍潭鄉○○路，時原告則駕駛
    車牌號碼Ｘ九－六八二九號自用小客車，行駛於中正路對向車道欲左轉連街，
    在被告尚未進入交岔路口時，原告業已完成轉彎動作，詎被告因未注意車前狀況
    ，且疏未讓已完成轉彎動作之轉彎車先行，仍超速直行，撞及由原告所駕駛之自
    用小客車，原告車輛之右後行李箱因此內凹受損，被告所駕駛車輛右前車頭亦有
    損壞等情，業據原告提出行照、駕照、車損估價單、車損照片等為證，而被告雖
    不爭執兩造發生車禍，致兩車各受有如上所述損害，惟否認其有何過失，辯稱其
    所駕駛車輛並未超速，係因原告超速且急速左轉，被告未能反應才發生車禍等語
    ，經查：
  (一)本件車禍發生地點係在桃園縣龍潭鄉○○路往市區直行之外線車道上，被告所駕
    駛自小客車於車禍發生前係直行中正路往市區方向之外線車道，原告所駕駛自小
    客車則係由對向行至擬左轉連街，該中正路口號至為閃光黃燈，連街口號誌
    則為閃光紅燈，乃無號誌交岔路口，兩車碰撞之撞擊點，被告車輛為右前車頭，
    原告車輛則係右後行李箱受損，車禍後現場未曾移動，被告車輛開上路旁紅磚道
    而停放於紅磚道上，左前車頭距路面邊線二點七公尺，左後車尾距路面邊線一點
    六公尺，被告車頭則因撞擊後旋轉四十五度之故，車頭位置朝向市區之相反方向
    ，停放於中正路路口靠近連街入口處位置，且自中正路口慢車道（即外線車道
    ）至原告車右後輪停放位置，有一長達五點一公尺之胎滑痕，有本院依職權向桃
    園縣平鎮方局調閱系爭車禍道路交通事故調查報告表、現場及車損事故照片等車
    禍資料存卷可按，且為兩造所不爭執，堪信為真實。
  (二)按行車速度應依標誌或標線之規定，在市區道路，時速不得超過五十公里；汽車
    行駛時，駕駛人應注意車前狀況，並隨時採取必要之安全措施；又汽車行駛至交
    岔路口，轉彎車應讓直行車先行，但直行車尚未進入交岔路口，而轉彎車已達中
    心處開始轉彎，直行車應讓轉彎車先行，道路交通安全規則第九十三條第一項第
    一款、第九十四條第三項、第一百零二條第一項第六款分別定有明文。兩造既不
    爭執本件車禍發生地點係在中正路往市區方向之外線車道上，被告且自認車禍發
    生前係行駛該車道上，佐之被告係以右前車頭撞擊原告車輛之右後車尾之車損狀
    況以觀，原告主張其於被告車輛尚未進入交岔路口時已開始轉彎，而車禍發生時
    ，原告車輛車身已大部分轉入連街等節，應堪採信，又以本件車禍後被告未曾
    煞停且直接衝上路旁紅磚道，原告車輛則因撞擊之故旋轉四十五度，而以一般車
    輛重量均有數千公斤，如非有重大撞擊力應不致遭撞擊後車身旋轉，堪信被告車
    速應已逾自承之五十公里無疑。且以本件車禍發生地點路面寬闊、平直，視距良
    好，有原告提出現場照片可參，而車禍發生時係日間、天氣晴朗，亦為兩造所不
    爭，被告如行至路口曾經減速慢行、注意車前狀況，當不可能未發現原告所駕駛
    之自小客車，足見被告就本件車禍發生有超速駕駛、未注意車前狀況，且在轉彎
    車已達中心處開始轉彎卻未讓轉彎車先行之過失至明。
  (三)另按行車經無號誌交岔路口，應減速慢行，作隨時停車之準備；又駕駛人應注意
    車前狀況，並隨時採取必要之安全措施。道路交通安全規則第九十三條第一項第
    四款、第九十四條第三項亦有明文。查於肇事現場，如循原告車輛行駛方向沿中
    正路行駛，至本件車禍發生地點之前，道路尚稱筆直、視野良好，可清楚看見對
    向來車之行經方向，原告於本院審理中且自承：「我要左轉的時候，遠遠的就看
    到被告的車子，但是從一般交通規則來判斷，我想我可以過去」等語，目擊系爭
    車禍之現場證人連朝長亦到庭具結證稱：「我看到的時候原告的車子從我面前經
    過，我不知道車速多少，是快了點」、「原告車是直線開了之後直接左轉，速度
    我不清楚」等語，足見原告早已見被告車輛直駛而來，猶未減速慢行，且未注意
    車前狀況，貿然左轉，且依當時情形又無不能注意情事，則原告於本件車禍發生
    亦有過失。惟被告駕駛車輛既有過失，其過失與車禍發生復有相當因果關係，並
    致原告車輛毀損，原告對本件車禍發生雖亦同有過失，然不能因此解免被告過失
    責任之成立，原告自得依侵權行為有關法律向被告請求損害賠償。
  (四)又本件車禍前於調解時，雖曾送請臺灣省桃園縣區車輛行車事故鑑定委員會鑑定
    ，其鑑定結果認：「甲○○（原告）駕駛自小客車左轉彎未讓直行車先行為肇事
    主因，乙○○○（被告）駕駛自小客車行近閃光號誌交岔路口未減速慢行為肇事
    次因」等語，然車輛鑑定委員會之鑑定意見，僅可供法院認定事實之參考，法院
    不受鑑定意見之拘束，且法院就鑑定人之鑑定意見可採與否，應踐行調查證據之
    程序而後定其取捨，倘法院不問鑑定意見所生之理由如何，遽採為裁判之依據，
    不啻將法院採證認事之職權，委諸鑑定人，與鑑定人僅為一種調查證據之方法之
    趣旨，殊有違背，最高法院七十九年台上字第五四○號判例、八十一年台上字第
    二三一五號判決意旨可供參照。本件交通事故發生經過已如前述，臺灣省桃園縣
    車輛行車事故鑑定委員會之鑑定意見並未詳細審酌事故時兩造車輛之撞擊位置及
    被告當時行駛於外線車道，亦未判定被告於進入交岔路口前，被告車輛已否開始
    轉彎，或已經完成轉彎動作，徒以被告所駕車輛為直行車，原告車輛為左轉彎車
    ，即遽以認定原告車輛之轉彎車未讓被告車輛之直行車先行為不當，尚無足憑採
    。因本院認定事實已如上述，而鑑定意見又不為本院採信，故尚無訊問鑑定人意
    見之必要，附此敘明。
二、按故意或過失不法侵害他人權利者，負損害賠償責任；汽車在使用中加損害於他
    人者，駕駛人應賠償因此所生之損害；不法毀損他人之物者，被害人得請求賠償
    其物因毀損所減少之價額，民法第一百八十四條第一項、第一百九十一條之二、
    第一百九十六條分別定有明文。被告於本件車禍發生既有過失，茲分就原告請求
    項目分述如下：
  (一)車輛損失：原告主張其所有車牌號碼Ｘ九－六八二九號自用小客車因本件車禍受
    損，支出修繕費用四十六萬七千三百九十二元，有原告提出估價單、發票為證，
    被告雖抗辯該估價單單價過高云云，並提出其他修車廠估價單據為證，然原告所
    有上開車輛確因本件車禍而有毀損，為兩造所不爭執，被告復不爭執原告提出估
    價單修繕項目，核與該車因本件車禍受損位置大致相符，而經本院依被告聲請向
    中華賓士汽車股份有限公司桃園分公司原告提出估價單是否該公司或代理商所出
    具，業據該公司覆稱原告提出估價單係該公司代理商中壢聯立汽車有限公司所出
    具之文件等語，有中華賓士汽車股份有限公司桃園分公司九十二年十一月六日該
    公司回函存卷可按，被告既未具體指陳該估價單究有何不實之處，其所為抗辯自
    無足採，惟經本院核對原告出具估價單與發票，原告因系爭車禍車損修復項目費
    用總和僅四十六萬六千二百五十元（即零件費用三十一萬四千七百三十四元、工
    資費用十二萬九千三百十四元，另有百分之五營業稅二萬二千二百零二元，如依
    零件及工資比例計算，零件費用再加計一萬五千七百三十六元，工資費用再加計
    六千四百六十六元），其餘一千一百四十二元則未見原告提出修復細目，就此一
    千一百四十二元修復費用即無從認為屬原告車輛因系爭車禍修復之必要費用，應
    予剔除。又按民法第一百九十六條請求賠償物被毀損所減少之價額，得以修復費
    用為估定之標準，但以必要者為限（例如：修理材料以新品換舊品，應予折舊）
    ，最高法院七十七年度第九次民事庭會議決議(一)可資參照。查原告所有系爭車輛
    係於八十九年一月出廠，有原告提出行車執照一件在卷可稽，依行政院所頒固定
    資產耐用年數及固定資產折舊率之規定，小客車之耐用年數為五年，依定率遞減
    法每年折舊率為千分之三百六十九，自系爭汽車出廠日至發生車禍日，相距二年
    五月，依此計算，系爭車輛更新零件部分之折舊後數額應為十一萬一千三百五十
    元（計算式：第一年折舊：（314734+15736）-（314734+15736）Ⅹ0.369＝
    208526.57，第二年折舊：000000-000000Ⅹ0.369＝131580.537，第三年折舊：
    000000-000000Ⅹ0.369Ⅹ5/12＝111350.421，各計算式元以下均四捨五入），則
    原告得請求之修繕費用應為二十四萬七千一百三十元（折舊後零件111350元，加
    上工資135780元），逾此數額之請求，即為無理由，不應准許。
  (二)交通費用：又原告所有上開自小客車自九十一年六月六日車禍發生後，送廠修復
    ，修復期間約一月，業經證人即訴外人聯立汽車有限公司員工鄒金義到庭證述明
    確，其間原告因至臺北工作，需支出捷運、客運等交通費用共計一萬零三十二元
    ，且為被告所不爭執，應屬可採。此部分交通費用支出，乃被告過失行為所生損
    害，故原告請求被告賠償其此部分損失，亦有理由。
  (三)至原告請求被告賠償精神損失部分，按損害賠償依其在經濟上是否得以計其價值
    ，可分為財產上之損害賠償，與非財產上之損害賠償。非財產上之損害賠償，即
    為精神上之損害賠償，其中以金錢作為賠償方法者，又稱慰撫金。而受精神上損
    害得請求賠償者，法律皆有特別規定，如民法第十八條、第十九條、第一百九十
    四條、第一百九十五條、第九百七十九條、第九百九十九條等，而本件原告僅受
    有物因毀損之損害，並無據以請求被告賠償精神損失之請求權基礎，是原告以其
    所有上開車輛受損而請求被告賠償其精神慰撫金，即屬無據。又按損害賠償之債
    ，以有損害發生及有責任原因之事實，並二者之間有相當因果關係為成立要件，
    而所謂相當因果關係，係以行為人之行為所造成的客觀存在事實為觀察基礎，並
    就此客觀存在事實，依吾人智識經驗判斷，通常均有發生同樣損害之可能者，該
    行為人之行為與損害之間，始有因果關係，最高法院七十二年台上字第三四三三
    號判決、七十六年台上字第一五八號判決參照。查原告另主張其為支付修車費用
    使用信用卡而負擔循環利息費用四萬六千四百九十八元云云，固據其信用卡帳單
    為證，惟原告因使用信用卡而支出循環利息，乃原告與其發卡銀行間信用卡契約
    之法律關係而生，與被告過失行為間並無相當因果關係，亦即原告支出上開循環
    利息費用並非被告過失行為必然致生之損害，則原告請求被告賠償此部分費用亦
    非有據。
三、另按損害之發生或擴大，被害人與有過失者，法院得減輕賠償金額或免除之，民
    法第二百十七條第一項定有明文。查本件原告對於車禍之發生既與有過失，已如
    前述，本院斟酌肇事情節，被告超速且未注意車前狀況，復疏未注意原告所駕駛
    之自小客車已達中心處開始轉彎，卻未讓轉彎車先行，致車禍發生後猶未能煞止
    ，而衝上路旁紅磚道，並因撞擊力猛烈使原告車輛旋轉四十五度，而原告亦未注
    意減速慢行，且未注意車前狀況，致發生本件車禍，因認以減輕被告賠償責任百
    分之三十為適當。因之，原告請求被告給付十八萬零十三元（247130+10032）Ⅹ
    （1-30/100）＝180013.4，元以下四捨五入））部分，即有理由，應予准許。再
    按二人互負債務，而其給付種類相同，並均屆清償期者，各得以其債務，與他方
    之債務，互為抵銷。民法第三百三十四條第一項前段定有明文。本件被告雖主張
    以其所駕駛車輛修復費用與原告所主張修車費用及交通費用抵銷云云，然查，被
    告所駕駛車輛為訴外人曾勇富所有，有被告提出汽車車輛異動登記書一紙、汽車
    燃料使用費繳納通知書四紙在卷可按，是縱該車因本件車禍而有毀損，因此受有
    損失者應係訴外人曾勇富而非被告，被告且自承該車並未修復，則被告並未為此
    支出任何費用，原告自不因此對被告負任何債務，故被告以該車修復費用與原告
    請求內容為抵銷主張，即於法未合，洵無足採。
四、從而，原告基於侵權行為，請求被告賠償原告十八萬零十三元，及自支付命令送
    達之翌日起即九十一年九月十二日起至清償日止，按年息百分之五計算之利息，
    為有理由，應予准許，逾此範圍之請求，為無理由，應予駁回。又本件原告勝訴
    部分所命被告給付之金額未逾五十萬元，依民事訴訟法第三百八十九條第一項第
    五款規定，應依職權宣告假執行。
五、據上論結，原告之訴為一部有理由，一部無理由，依民事訴訟法第七十九條、第
    三百八十九條第一項第五款，判決如主文。
中      華      民      國    九十二    年     十二     月    三十一    日
                                        臺灣桃園地方法院民事第二庭
~B法      官  管靜怡
右為正本係照原本作成
如對本判決上訴須於判決送達後廿日內向本院提出上訴狀
中      華      民      國    九十三    年       一     月      五      日
~B書  記  官  趙芳媞


司法院資訊處製作；財團法人民間司法改革基金會備份。
